臺灣新竹地方法院刑事判決　　　　　　　 92年度訴字第535號
公　訴　人　臺灣新竹地方法院檢察署檢察官
被　　　告　戊○○
選任辯護人　許美麗律師
　　　　　　王彩又律師
　　　　　　李明仙律師
被　　　告　乙○○
選任辯護人　徐國楨律師
被　　　告　辛○○
　　　　　　　　　　　號
選任辯護人　陳建昌律師
上列被告等因貪污等案件，經檢察官提起公訴（九十年度偵字第
四二六七、四八四四號、九十二年度偵字第一九八六號），本院
判決如下：
    主  文
戊○○共同依據法令從事公務之人員，藉端勒索財物，處有期徒
刑拾肆年，褫奪公權玖年。所得財物新臺幣貳佰伍拾伍萬元，應
予與乙○○、甲○○連帶追繳，並發還被害人己○○。如全部或
一部無法追繳時，以其財產抵償之。
乙○○與依據法令從事公務之人員，共同藉端勒索財物，處有期
徒刑拾年，褫奪公權陸年。所得財物新臺幣貳佰伍拾伍萬元，應
予與戊○○、甲○○連帶追繳，並發還被害人己○○。如全部或
一部無法追繳時，以其財產抵償之。
辛○○共同意圖為自己不法之所有，以恐嚇使人將本人之物交付
，處有期徒刑捌月。
　　事　實
一、戊○○為任職新竹縣警察局竹北分局湖鏡派出所警員（於民
    國九十年七月十六日離職），為依據法令從事公務之人員，
    負責刑案偵防調查之職務。
二、緣甲○○（現通緝中，嗣歸案後再行審結）於九十年二月間
    即以「邱金城」之假名，偽製「育達高速大型廣告股份有限
    公司、董事長邱金城、中壢市○○○路六三號六樓之四」之
    名片，因不詳之目的藉機接近己○○。適甲○○之堂弟乙○○因積欠己○○約新台幣（下同）二、三十萬元債務，己○○與員工鄧國豐、徐慶珍等人於九十年三月二十七日上午十
    時許至新竹縣竹東鎮東林市場十二號乙○○承租之攤位兼租
    屋處催討欠款時，與乙○○發生爭執進而互毆，乙○○並往
    屋內持菜刀抵抗，造成鄧國豐受有頭皮外傷之傷害，乙○○
    則受有左手中指裂傷等傷害，乙○○於當日中午即由父親陪
    同向新竹縣警察局竹東分局竹東派出所報案，由備勤勤務警
    員林樹忠受理聯絡己○○前來竹東派出所，嗣因雙方均有受
    傷，故於當日下午即在竹東派出所達成和解，約定由乙○○
    依約每月償還三萬元，而雙方均未提傷害告訴。
三、迨甲○○、戊○○得知乙○○上開情形後，均明知乙○○就
    此傷害案件已在竹東派出所與己○○達成和解，乃戊○○、
    甲○○及乙○○三人竟共同基於犯意之聯絡，由甲○○居中
    主導，欲藉由戊○○利用偵辦刑案之職權，藉端以虛構之強
    盜案件向己○○勒索財物。旋由甲○○於九十年四月十五日
    至己○○經營位於苗栗縣三灣鄉永和村四鄰五之一號「聯和
    機械鋼構公司」之工廠內，偽以「育達廣告股份有限公司負
    責人邱金城」名義，假意欲與己○○簽訂工程合約書，佯向
    己○○訂購廣告看板，而故意邀約己○○於九十年四月十八
    日一同至彰化縣探勘廣告看板地點，然於該日又打電話給己○○告知須晚一點才能到等語，藉以使己○○本人確實留在
    苗栗縣上址工廠內等候，以便其後戊○○至該處時得順利遇
    到己○○。另一方面、於同日晚上，則推由乙○○充當告訴
    人，由乙○○偕同不知情之辛○○至新竹縣湖口鄉湖鏡村之
    新竹縣竹北分局湖鏡派出所，假借上開傷害案件發生時一萬
    餘元不見，而假報強盜案件，並推由戊○○休假時返回派出
    所配合受理該案，而虛偽對乙○○製作警訊筆錄一式三份，
    旋乙○○、辛○○即在湖鏡派出所附近等候戊○○至己○○
    之工廠將己○○帶回湖鏡派出所，戊○○於假意製作乙○○
    之警詢筆錄後，隨即於同日晚上九時許驅車至己○○位於苗
    栗縣上址之工廠，偽以乙○○報案遭己○○強盜財物為由，
    而假借職務上之權力，脅迫己○○須隨其一同至湖鏡派出所
    接受調查，己○○懼於戊○○職務上之權力，不得已只好與
    戊○○至湖鏡派出所，而以此方法使己○○行無義務之事，
    途中，甲○○亦假以電話聯絡己○○，己○○乃告知甲○○
    上情。迨至湖鏡派出所後，戊○○隨即假意為己○○製作警
    詢筆錄（一式三份），並於當晚十一時五十五分許以電話聯
    絡乙○○，乙○○與辛○○隨即至湖鏡派出所，此時甲○○
    復主動至湖鏡派出所假意表示關心，並趁機告知乙○○要假
    裝互不認識，且告以和解時須要求高額和解金再由其假意殺
    價等語，而戊○○亦配合藉此端由，向己○○告知若未與乙○○達成和解，不得離開派出所，且須隨案移送，可能遭羈
    押等語，藉以脅迫己○○須當下即與乙○○達成和解，使己○○心生畏懼，又因不具法律常識，且其所負責在北二高關
    西工務段之工地又出車禍，急需前往處理，致己○○不得已
    乃被迫尋求與乙○○和解，甲○○則假意幫忙向乙○○及辛○○討價還價，而陪同乙○○至派出所談和解之乙○○姊夫
    辛○○則於不知情下，認有機可乘，乃共同基於意圖為自己
    不法所有之犯意聯絡及行為分擔，與乙○○均假裝不認識甲○○，三人即在派出所商談和解金額，過程中先由辛○○、
    乙○○向己○○索取高價賠償，再由甲○○佯與辛○○斡旋
    而降價，己○○因恐受刑事羈押無法離去心生畏懼，不得已
    而終應允以二百五十萬元和解，並免除乙○○積欠己○○之
    上開債務。己○○並於同月十九日凌晨二時許撥打電話回工
    廠，要求其配偶丁○○攜帶支票趕至湖鏡派出所，甲○○於
    談妥和解金額後亦隨即離開湖鏡派出所假意為己○○籌錢，
    並攜帶數目不詳之現金返回派出所充當一百五十萬元主動借
    予己○○，且在己○○未點清之情況下，佯將該「一百五十
    萬元」交予辛○○、乙○○，辛○○、乙○○再趁機將該「
    一百五十萬元」交給甲○○，丁○○即在湖鏡派出所外簽發
    付款人為竹南信用合作社、帳號000000000號之支
    票三張共計一百五十五萬元償還甲○○，己○○則於同日凌
    晨四時三十五分許與乙○○訂立和解書，約定由丁○○再簽
    發付款人為竹南信用合作社頭份分社、票號ＣＡ00000
    00號、帳號000000000號、金額為一百萬元之支
    票予乙○○，並免除乙○○積欠己○○之債務三十六萬元，
    同時約定乙○○須確實於當日領得一百萬元票款後，始將和
    解書交付己○○，至此，戊○○始同意己○○離去。而己○○於當日上午六時許離開湖鏡派出所後，即湊足一百萬元存
    入該支票帳戶，乙○○則於當日下午提示領出後交付甲○○
    之不知情昔日同居女友庚○○再轉交甲○○。己○○於乙○○提領一百萬元後，於當日下午六時許再至湖鏡派出所與乙○○、戊○○會面，由己○○將乙○○先前因欠款所簽發、
    交付之面額共三十六萬元本票交還乙○○當場撕毀，戊○○
    則假借職務上之機會，當場將乙○○、己○○之警訊筆錄公
    文書以湖鏡派出所之碎紙機銷毀，而毀棄其公務員職務上掌
    管之文書。又甲○○取得己○○配偶丁○○簽發交付面額共
    一百五十五萬元支票三紙後，即將該三紙支票轉交不知情之
    庚○○，庚○○再轉請不知情之高雅禧分別於九十年四月十
    九日、五月十五日、五月十六日至該合作社以現金方式領出
    ，再由庚○○交予綽號「阿祥」之男子轉交甲○○，甲○○
    即於同年月十九日出境。
二、案經己○○訴由新竹縣警察局移送臺灣新竹地方法院檢察署
    檢察官偵查起訴。
    理  由
一、訊據被告戊○○固坦承有毀棄公務員職務掌管之文書之犯行
    ，就其餘犯行則均否認，被告乙○○及被告辛○○亦均矢口
    否認有何公訴人起訴之犯行，被告戊○○辯稱：伊辦案經過
    符合法定程序且有報請主管核准，將告訴人己○○帶回警局
    亦經告訴人己○○同意，未限制其行動自由或使其行無義務
    之事，對於被告乙○○與告訴人己○○和解之事既不知情也
    未參與云云；被告乙○○辯稱：之前並不認識被告戊○○，
    是因為伊堂兄即被告甲○○得知伊與告訴人己○○有債務糾
    紛，表示可幫伊處理，伊僅係依被告甲○○之指示而為，並
    未與被告戊○○有何謀議，所得利益亦僅是免除自己積欠告
    訴人己○○之三十餘萬元債務而已，餘均由被告甲○○拿去
    云云；被告辛○○辯稱：伊只是單純陪同妻舅即被告乙○○
    與告訴人己○○洽談和解事宜，並未與其等有何謀議，事後
    更未拿取任何利益云云。
二、本院認定被告三人有上開犯罪事實所憑之證據（認定之理由
    均詳後述）
（一）被告戊○○於警訊、檢察官偵查時、本院準備程序、審理
      程序時所為之供述（參九十年度偵字第四二六七偵查卷第
      一宗第八至一二、九七至一０三、第二宗第一五六至一五
      七、二０四至二０七頁）。
（二）被告乙○○於警訊、偵查、本院準備程序、審理程序中所
      為之供述（參同上卷第一宗第一三至一六、一五八頁背面
      至一六三、第二宗第六七至六八、八一至八五頁、一五八
      至一六０頁）。
（三）被告辛○○於偵訊、本院準備程序、審理程序中之供述（
      參同上卷第一宗第一六五頁背面至一六七頁背面、第二宗
      第一０五至一０七頁）。
（四）告訴人己○○於偵訊中之證述（參同上卷第一宗第一七至
      二二、一二一至一三一、一五九至一六九頁，第二宗第三
      四至三五、六０至六八、一０七至一０八、一五九至一六
      ０頁）。
（五）證人即告訴人己○○之妻丁○○於偵訊中之證述（參同上
      卷第一宗第一二六背面至一二八、第二宗六二至六四頁）
（六）證人即告訴人己○○之員工鄧國豐於偵訊中之證言（參同
      上卷第二宗第一四七至一四八頁）。
（七）證人即告訴人己○○之員工鄧國任於偵訊中之證言（參同
      上卷第一宗第一二八頁背面至一二九頁背面）
（八）證人即告訴人己○○事後告以受藉端勒索情事之江能火於
      偵訊中之證言（參同上卷第一宗第二００頁至二０二頁）
      。
（九）證人即先前受理告訴人己○○與被告乙○○傷害案和解事
      宜之新竹縣竹東分局竹東派出所警員林樹忠於偵訊中之證
　　　言（參同上卷第一宗第一二０頁至一二一頁）
（十）證人即案發時任職於新竹縣警察局竹北分局湖鏡派出所之
　　　主管朱倍谷於偵訊中之證言（參同上卷第一宗第一０三頁
  　　至一０五頁）。
（十一）證人即於九十年四月十八日晚上八時至十時及翌日（十
        九日）凌晨二時至四時在湖鏡派出所值班之警員許華俊
        於偵訊中之證言（參同上卷第一宗第一一０頁至一一二
        頁）。
（十二）證人即於九十年四月十八日晚上十時至十二時在湖鏡派
        出所值班之警員鄭翔於偵訊中之證言（參同上卷第一宗
        第一０七頁至一０九頁）。
（十三）證人即於九十年四月十九日凌晨零時至二時在湖鏡派出
        所值班之警員彭俊賢於偵訊中之證言（參同上卷第一宗
        第一０五頁至一０七頁）。
（十四）證人即於九十年四月十九日清晨四時至六時在湖鏡派出
        所值班之警員廖信凱於偵訊中之證言（參同上卷第一宗
　　　　第一０五頁至一０七頁）。
（十五）證人即當時受被告戊○○以電話詢問之新竹縣警察局刑
        警大隊警員丙○○於偵訊、本院審理序中之證言（參同
        上卷宗第一宗第一九二頁至一九四頁、本院卷第三四八
        至三五八頁）。
（十六）證人即不知情之代兌現票據之高雅禧於偵訊中之證言（
        參同上卷第二宗第六五頁至六七頁）。
（十七）證人即被告甲○○女友庚○○於偵訊、本院審理程序中
        所為之證言（參同上卷第二宗第一九六頁至二０六頁、
        本院卷第三八八至三九九頁）。
（十八）遠傳電信股份有限公司風險管制中心提供之行動電話門
        號0000000000號基本資料影本（參同上偵查
        卷第二宗第二六頁）。
（十九）證人庚○○之戶籍資料（參同上卷第二宗第二七、二八
        及五八頁）。
（二十）被告甲○○交付告訴人己○○、證人庚○○交付不知情
        之證人高雅禧之偽製之「育達高速大型廣告股份有限公
        司、董事長邱金城、中壢市○○○路六三號六樓之四」
        之名片（扣押物品清單正本一紙，參同上卷第二宗第一
        ０一頁、相同扣案物影本附於同上卷第二宗第二五、七
        四頁、二一二頁）。
（二一）被告甲○○佯欲與告訴人己○○訂定之工程合約書正、
        影本各一份（參同上卷第二宗第三九至四一、九八至一
        ００頁）。
（二二）上開「育達高速大型廣告股份有限公司」並未設立登記
        ，有經濟部公司名稱基本資料查詢資料一份可證（參同
        上卷第二宗第一二０、一二二、一二三頁）。
（二三）新竹縣警察局九十一年四月二十二日竹縣警督字第０九
        一０００三二六二號函及所附桃園縣中壢市○○○路○
　　　　段暨二段六三號現場相片三幀（參同上卷第二宗第二至
　　　　八頁）
（二四）羅傑國際資產管理有限公司九十二年一月十六日羅字第
        ＨＣＣＳ一四－００四二－Ｍ九號函影本（參同上卷第
        二宗第五０、五一頁）。
（二五）證人鄧國豐診斷證明書正本二份（參同上卷第二宗第三
        二、三三頁）。
（二六）被告乙○○驗傷診斷書正本一份（參同上卷第二宗第九
        二頁）。
（二七）發票人為乙○○、金額各為十萬元、十萬元、六萬元之
        一般商業票影本三紙（參九十年度偵字第四八四四號偵
　　　　查卷第十頁）。
（二八）帳號000000000號、支票號碼0000000
        號、付款人荷蘭銀行股份有限公司、發票人為穗豐國際
　　　　有限公司之支票及退票理由單影本各一紙（參同上卷第
　　　　九頁）。
（二九）被告甲○○佯欲與告訴人己○○簽立之「合（和）解書
        」影本一紙（參同上卷第第十一頁）。
（三十）帳號000000000號、付款人為苗栗縣竹南信合
        作社頭份分社、面額分別為一百萬元（發票日期為九十
        年四月十九日）、五十五萬元（發票日為九十年四月十
        九日）、五十萬元（發票日為九十年五月十五日）、五
        十萬元（發票日為九十年五月十六日）共四張支票影本
        （參同上卷第一七至二０頁）
（三一）竹南信用合作社帳號00－000000－000號帳
        戶於九十年四月十六日至同年五月三十一日交易明細表
        影本一份（參同上卷第一四、一五頁）。
（三二）被告戊○○交予告訴人己○○名片三張及被告戊○○所
        留姓名、電話之紙張影本（參同上卷第一二頁、九十年
        度偵字第四二六七號偵查卷第一宗第八三、八十四頁之
        間、第二宗第一七二頁）。
（三三）新竹縣警察局九十年十月二十五日（九０）竹縣警督字
        第八八二六號函所附被告戊○○於湖鏡派出所任職期間
        偵辦刑事案件一覽表（參九十年度偵字第四二六七號偵
        查卷第三宗第一八至一八八頁）。
（三四）和信電訊股份有限公司九十年九月三日（九十）和信字
        第一三七二號函所附之行動電話門號00000000
        00號用戶於九十年四月十日起至同年五月十日期間之
        雙向通聯紀錄（參同上卷第二宗第一八四頁至一九一頁
        ）。
（三五）被告乙○○使用之行動電話門號0000000000
        號用戶於九十年四月十四日至同年四月二十三日期間之
        雙向通聯紀錄（參同上卷第一宗第六五至七九頁）。
（三六）被告乙○○使用之行動電話門號0000000000
        號用戶於九十年四月十八日之雙向通聯紀錄（參同上卷
        第三宗第二五八至二七七頁）。
三、對於被告等人之辯解本院的判斷：
（一）關於被告戊○○、乙○○與被告甲○○共同藉端勒索、及
      被告戊○○、乙○○、辛○○與被告甲○○共同使人行無
      義務之事部分：
　１、本案實際上並無「告訴人己○○等人有對被告乙○○為強
　　  盜或恐嚇犯行」之事實存在：
    (1)證人即九十年三月二十七日在被告乙○○與告訴人己○○
      互毆後受理被告乙○○與告訴人己○○傷害案件之竹東派
      出所警員林樹忠於偵訊時證述：「當天未做筆錄，因乙○○是說己○○與其師傅去他店打他，且未提及己○○搶他
      錢，有說他有向己○○借錢。」等語（參同上偵查卷第一
      二０頁背面），可證被告乙○○於當日並未曾就其有無遭
      告訴人己○○等人強盜之被害事實向竹東派出所受理員警
      林樹忠報案，僅提及係遭告訴人己○○等人毆打。
　  (2)被告乙○○就其究有無遭告訴人己○○強盜財物之事實，
　    前後陳述不符：其於警詢時供述：「我向湖鏡所警員（即
      被告戊○○）報案，... 敘述我在竹東鎮遭人毆打，後來
      我女朋友黃桂瑛發現家裡有新台幣壹萬多元零錢不見，所
      以我認為己○○等人有強盜罪嫌... 」云云（參同上卷第
      一宗第一四頁），然於偵訊時供述：「他（即告訴人己○○）是有帶一票人來，然後要打我、殺我，我跑給他們追
      ，我沒有反抗。」、「... 他們人那麼多，我擋一擋便跑
      掉了」、「（之後在竹東分局有對此案達成和解？）是。
      」、「（當時是約定每月二十日還三萬元？）是。」「（
      當時在竹東分局時你是報案被打、被追殺？）是。」、「
      （你有無告他們強盜？）無。」等語（參同上卷第一宗第
      一五八背面、一五九、一六一頁背面），可知被告乙○○
      於九十年三月二十七日與告訴人己○○等人互毆後至竹東
      派出所報案之內容確無告訴人己○○強盜犯行；其於本院
      審理時證述：「（你掉了多少錢？）將近上萬元。」、「
      （誰發現掉錢的？）我自己發現的。」、「（你當天下午
      到竹東派出所和解時，你已經知道錢掉了之事？）應該知
      道。」等語（參本院卷第二九一、二九九頁），所言前後
      不一，且設若被告乙○○於九十年三月二十七日與告訴人
      己○○等人互毆當日真有近萬元之款項遭告訴人己○○等
      人強盜，則被告乙○○當日至竹東派出所報案時既已知悉
      此事，卻在竹東派出所向證人即警員林樹忠報案時就其遭
      告訴人己○○等人強盜一事隻字未提，反而就傷害部分與
      告訴人己○○達成和解，和解內容甚至係由伊清償告訴人
      己○○每月三萬元，而非係由告訴人己○○賠償伊所受傷
      害之損害，是被告乙○○供述其有遭告訴人己○○等人強
      盜云云，所言已極不合常情。
　　(3)再者，其後受理被告乙○○報案之被告戊○○於警詢時供
　　　述：「民眾乙○○和其姐夫到湖鏡派出所問我說他在竹東
  　　鎮東寧市場內被己○○等五個人，...，索討債務，『攤
　　　子上』的壹萬元不知被何人拿走... 」云云（參同上偵查
    　卷第一宗第八頁背面），核與被告乙○○供述：「我回到
      家後就發現錢掉了」、「（錢是在家中何處掉的？）在『
      客廳』。」、「客廳的茶几下面的抽屜裡面.... 」云云
      （參本院卷第二九八、二九九頁）完全不同，而被告戊○○既受理被告乙○○報案遭強盜，惟就被告乙○○如何遭
　    強盜之重要構成要件事實及地點內容所言竟然與報案之被
      告乙○○所言不同，是被告乙○○究有無遭告訴人己○○
      等人強盜一節，實大有疑問。又，被告戊○○於警詢時供
      述：「我知道竹東所有受理傷害案件，因為乙○○跟我說
      己○○事後有恐嚇他，所以乙○○才到湖鏡所向我報案。
　　　」云云（參同上偵查卷第一宗第八頁背面、第九頁），惟
  　　其於本院交互詰問時，公訴人再三請其確認被告乙○○之
　    報案內容時，被告戊○○答以：「他說他在案發點被打，
  　  .... 對方把他攤子的零用錢拿走，沒有說其他的內容
      .... 」等語（參本院卷第三一七頁），與被告乙○○供
      述「（報案的內容？）我被打，錢掉了，沒有其他的。」
      等語相符（參本院卷第二九一頁），被告戊○○及乙○○
　　　二人直至本院審理時均未能就告訴人己○○等人有無對被
　　　告乙○○恐嚇、恐嚇之內容為何一節為任何的陳述，則告
  　　訴人己○○究有無對被告乙○○為恐嚇犯行，亦大有疑問
　    。
    (4)再依被告乙○○供述其於九十年三月二十七日與告訴人己○○及員工等人互毆之情節觀之：「... 他（指告訴人己○○）擺明來修理我的，我是對己○○說還款之事，但有
      一個己○○帶來的人看到我抽煙說沒有錢還抽煙就出手打
      我，雙方就打起來，我們雙方在客廳打來的，我進入廚房
      拿一把菜刀出來抵抗，客廳和廚房是連在一起，我拿菜刀
      出來後，對方仍在客廳和我打架，但我們雙方從客廳打到
      客廳外面去，我就跑掉了。」、「（在打架的過程中雙方
      有無停下來過？）沒有停下來過。」（參本院卷第三００
      頁），可知被告乙○○與告訴人己○○等人互毆當時，係
      一連串緊湊的連續動作過程，且被告乙○○復持菜刀抵抗
      ，則在此連續不斷、又有人拿菜刀加入毆打的緊張時刻，
      實難想像此時告訴人己○○及其員工有何人不畏懼被告乙○○持菜刀之威脅而可作稍息，並取走客廳抽屜內的金錢
      。
　　(5)更有進者，被告乙○○於本院準備程序時自承「一開始是
　　　我被告訴人的員工打，我堂哥甲○○說他要幫我要回，
  　　... ，我跟甲○○說後，他說他要幫我處理並叫我到湖鏡
    　派出所報案，甲○○叫我去報案跟警察說我被打被人跟蹤
      ，... 」等語（此部分詳如後述），觀諸被告乙○○向被
      告甲○○之陳述，亦僅係伊遭告訴人己○○等人毆打之經
      過，而非係遭強盜或恐嚇，顯然「被告乙○○遭告訴人己○○強盜或恐嚇」一節之被提起，乃因被告甲○○囑被告
      乙○○向被告戊○○報案時所編造之被害過程。
    (6)另被告戊○○先供稱在九十年「四月十六日」晚上，被告
      乙○○與其姊夫辛○○有至湖鏡派出所報案，伊就留行動
      電話及派出所電話給被告乙○○云云，後改稱係在九十年
      四月十八日「和解前三、四天」，被告乙○○與其「姊夫
      」即被告辛○○一同至湖鏡派出所報案，「當日並未製作
      筆錄」云云；然被告乙○○則先供稱在「和解前二天」晚
      上與被告辛○○一同至湖鏡派出所報案，「當日製作筆錄
      」云云，其後改稱「筆錄係在和解當日製作」云云，之後
      再度改稱和解之前想不起來多久前與「女友」黃桂瑛一起
      去報案，確定當日有製作筆錄云云，被告辛○○則前後一
      致供稱只有和解當日晚上陪同被告乙○○至湖鏡派出所而
      已等語。查被告乙○○就其遭告訴人己○○等人強盜一案
      ，何時報案、如何報案、至派出所報案幾次、與何人同往
      報案、有無製作筆錄等此種屬一般人非日常生活事件，三
      人所為供述竟均不相同，被告戊○○與乙○○甚至自己供
      述前後亦不符，實悖常情，及被告乙○○使用之門號00
      00000000門號行動電話的通聯紀錄顯示不論在九
      十年四月十八日前二天「晚上」或是前三、四天「晚上」
      ，其行動電話基地台位置均不在湖鏡派出所附近之基地台
      位置（期間僅有九十年四月十六日下午一時五十一分至一
      時五十九分，有二通通聯，基地台位置出現在湖口鄉），
      迄至九十年四月十八日下午四時五十八分起至翌日凌晨一
      時五十四分止，及自九十年四月十九日凌晨三時五十五分
      起至同日凌晨五時十八分止，始長時間有多通通聯基地台
      位置均在湖口鄉出現，顯然九十年四月十八日案發前數日
      前「晚上」，被告乙○○根本未曾去湖鏡派出所，益證因
      「被告乙○○遭告訴人己○○等強盜案件」事實上不存在
      ，乃係被告戊○○與乙○○等人必須為此虛構之犯罪事實
      編造出完整刑事受理程序，使被告戊○○得藉以向告訴人
      己○○勒索，而被告戊○○所持往提示給告訴人己○○看
      的「被害人乙○○筆錄」，乃係其等向告訴人己○○藉端
      勒索之「前置作業」，只需被告戊○○前往苗栗縣三灣鄉
      帶回告訴人己○○之前完成即可，顯然此所謂「被害人乙○○筆錄」應係九十年四月十八日當天晚上製作。
　　(7)綜上，被告戊○○及乙○○二人就被告乙○○究竟之前有
　　　無報案、何時報案、報案其遭告訴人己○○強盜或恐嚇之
　　　內容，陳述均不一致，設若被告乙○○確有遭告訴人己○○等人強取財物或恐嚇之情事存在，其二人當不致於就告
　  　訴人己○○犯行內容陳述不一致，縱若一般告訴者多半就
　    其被害情節誇張或故為對自己有利之陳述，亦不致於就先
      前有無報案及犯罪被害地點之客觀構成要件要素說謊，且
      被告乙○○原本向竹東派出所報案後，若告訴人己○○更
      有犯罪，衡情應再向原本受理之竹東派出所報案即可，而
      無需捨近求遠越區報案，若恐之前受理機關有疏失而越區
      向湖鏡派出所報案，則更無必要就其究如何遭強盜、恐嚇
      事實對受理其報案之員警即被告戊○○為何隱匿，但被告
      乙○○自己就如何遭告訴人己○○等人強盜、恐嚇之事實
      非但前後陳述不一，且又自承係受被告甲○○指示去湖鏡
      派出所向被告戊○○報案遭告訴人己○○等人強盜，而其
      與被告戊○○又有上開基本告訴內容重大事項之不一致，
      再佐以被告乙○○陳述其與告訴人己○○等人互毆過程，
      亦難認有何財物被強盜之可能性存在，應認惟一的解釋即
      為並無「告訴人己○○等人有對被告乙○○為強盜或恐嚇
      」之事實存在。
　２、告訴人己○○已就被告戊○○、乙○○及甲○○三人共同
　　　藉端勒索、及被告三人與被告甲○○共同以脅迫之方法使
　　　其行無義務之事等所有犯罪事實指述綦詳：告訴人己○○
  　　於檢察官偵查時證述：「他說有人告我並拿筆錄給我看，
    　叫我與他一起回去作筆錄，...，因我工作當時正忙，我
      說明天再去，他說不行，要馬上去，我只好跟他去.. 」
      、「（到湖鏡所後，何時開始作筆錄？）戊○○有同我聊
      一下，他說沒辦法人家要報案，我有告訴他本案我們已在
      竹東所談過和解，且每月二十日要還我三萬元，那天才十
      八日，時間未到，我幹麼要恐嚇他。」、「（你在湖鏡所
      有向戊○○要求離開？）十二時多近一時左右。」、「（
      你如何說要開口離開？）我有負責... 工程中發生車禍，
      ...，我請求他讓我離開，但他說不行，除非有和解書。
      」、「（談和解時，何人在場？）邱金城和我太太。」、
      「（邱金城幾時拿現金予你？）凌晨三時說他去找朋友調
      ，他才出去半個多小時，他便拿來了，我們是在近三時談
      好和解。」、「（那一百五十萬元現金你交予何人？）原
      本是要求三百萬元，但邱金城與辛○○談一談才便（應為
      『變』）成二百五十萬元，邱金城是有拿錢給我看一下，
      但沒有點，當時車禍死了四人，我七上八下，才會答應這
      些條件。」、「（筆錄內容？）只寫二行，問我有無犯強
      盜案件及有無毆傷乙○○，只有二個一問一答，只寫了二
      行。」、「（筆錄你有無簽名？）有，他說這樣就好了，
      我也覺怎麼問那麼少，是一式三份，我還蓋手印。」、「
      （戊○○有無對你說強盜罪很重，若被送到地檢署要羈押
      很多天？）有，因我急著走，我叫他乾脆送我去地檢署，
      他說他前幾天也才辦一個這樣的案件，若送去也要等檢察
      官釐清案情，也要押個十幾天。」等語（參同上卷第一二
      二至一二六、一二九頁背面）。核與證人即告訴人己○○
      之員工鄧國仁於偵訊時證述：「（四月十八日晚上你有無
      在工廠？）有。」、「（當時戊○○有無向己○○表示要
      辦什麼案？）我不知道，但他態度不是很好，還命令我過
      去，問老闆何在。」、「... 戊○○不讓我們進入（指派
      出所），我們在所外等，... 」等語（見同上卷第一宗第
      一二八背面、一二九頁）大致相符。
　３、被告乙○○坦承有與被告甲○○事前謀議，由被告乙○○
　　　至派出所報案，並由被告甲○○於其與告訴人己○○談和
　　　解時，佯幫告訴人己○○討價還價部分之犯罪事實：
    (1)被告乙○○於偵訊時供述：「（當時有無跟甲○○打招呼
      ？）沒有，因為甲○○跟我說，他與對方有認識，叫我不
      要與他說話。」、「（你有無問甲○○為何借錢給告訴人
      ？）沒有。」、「（為何不問？）他有講叫我不要跟他打
      招呼，在湖鏡派出所時對我講的，他說如果與告訴人談和
      解時，有看到他時不要跟他打招呼，甲○○是在派出所外
      面跟我講這些話的。」等語（參同上偵查卷第二宗第八二
      、八三頁）。
    (2)被告乙○○於本院準備程序時復供述：「一開始是我被告
      訴人的員工打，我堂哥甲○○說他要幫我要回，...，我
      跟甲○○說後，他說他要幫我處理並叫我到湖鏡派出所報
      案，甲○○叫我去報案跟警察說我被打被人跟蹤，...，
      我到派出所時戊○○在那邊，...，我和甲○○在警局外
      面，甲○○有告訴我要向告訴人開價多少錢，殺價的情形
      ，最後談成以二百五十萬元達成和解，之後現金部分在警
      局外被甲○○拿走，我去領出來的錢也被甲○○拿走，甲○○當天佯稱他要借告訴人錢，所以他有帶一包錢去警局
      ，這包錢有先交給我，我到警局外時就被甲○○拿走，..
      ，錢我都沒有拿到，關於支票部分也是甲○○請庚○○陪
      我去提領，領出來的現金也是被庚○○全數拿走，甲○○
      到底在計畫什麼我都不知道，告訴人當天的神情很害怕，
      我是到警局時，甲○○是趁告訴人不注意時才跟我說如何
      向告訴人殺價，甲○○也是警局時趁機叫我當作不認識他
      ，...，我之前也不認識戊○○，我是去報案時才認識戊○○... 」、「... 甲○○... 叫我直接到派出所報案，
      他說去就有人處理了。」等語（參本院卷第一三二至一三
      四頁）。
　　(3)其於本院審理時亦證述：「... 我到派出所不是直接找戊○○，我是直接到值班台，...，我一進去派出所到值班
  　　台時戊○○就過來受理我報案。」、「（... 你有將你被
　    打的事告訴甲○○，那時你如何向甲○○說的且你說的內
      容為何？）我對甲○○說我欠己○○錢，他帶人打我，我
      只有對甲○○說這些而已。」、「（... 　你於筆錄中提
      到當天是甲○○在湖鏡派出所外告訴你如何向己○○開價
      及殺價，他是如何跟你說的？）他叫我開一個高一點的數
      字，他會幫對方說一個數字來和解。」、「（你有無照甲○○的意思向己○○開價及殺價？）有。」等語（參本院
      卷第二八三、二八四、二八八至二九０頁）。
　４、由被告乙○○上開自白之部分犯罪事實，對照其自己、被
　　　告戊○○及被告甲○○各自分別所持之行動電話通聯紀錄
  　　所顯示之資料觀之，堪認本案乃係被告戊○○與被告甲○○事前佈局後，再推由被告乙○○配合佯為報案遭強盜之
　　　被害人，以藉此為端由對告訴人己○○行勒索之行為：
　　(1)門號0000000000號為被告戊○○行動電話號碼
  　  ，0000000000號為被告乙○○行動電話碼，0
      000000000號為被告乙○○女友黃桂瑛申請之門
      號等情，分別為被告戊○○及乙○○所不爭執，又000
      0000000及0000000000號為被告甲○○
      女友庚○○申請、交由被告甲○○使用之行動電話號碼一
      節，復為證人庚○○證述明確（前開門號其下均以門號之
      後三碼稱之），合先敘明。
　　(2)本案就被告戊○○的八八四門號雙向通聯，僅有自九十年
　　　四月十日起至二十六日部分之紀錄資料，惟竟在四月十日
　　　起，即有與被告甲○○使用的三八八門號之行動電話有三
　　　次之通聯紀錄；四月十一日通聯一通；四月十二日通聯一
　　　通，另四月十二日亦與被告甲○○使用之四六三門號通聯
　　　一通，是該日共通聯二次；四月十三日與被告甲○○之三
  　　八八門號行動電話通聯一通；四月十四日與三八八門號行
    　動電話通聯一通、與被告甲○○之四六三門號行動電話通
      聯二通，該日共通聯三次；四月十五日與被告甲○○之四
      六三門號通聯一通；四月十六日與被告甲○○之三八八門
      號行動電話通聯一通；四月十七日與被告甲○○三八八門
      號行動電話通聯一通；四月十八日與被告甲○○之三八八
      門號行動電話通聯二通，與四六三門號行動電話通聯一通
      ，該日共通聯三次；四月十九日與被告甲○○的三八八門
      號行動電話通聯四通，與四六三門號行動電話通聯一通，
      該日共通聯五次。
    (3)再查被告乙○○之０五八號雙向通聯紀錄，其在九十年四
      月十七日時，與被告甲○○的三八八門號行動電話通聯一
      次；四月十八日通聯一通；四月十九日通聯多達十三通；
      四月二十日通聯三通；四月二十三日通聯一通；被告乙○○女友黃桂瑛所申請之九八七門號行動電話，於九十年四
      月十四日與被告甲○○之四六三門號行動電話有一通通聯
      紀錄，與被告甲○○的三八八門號行動電話有通聯一通，
      該日共通聯二次；四月十七日與被告甲○○的三八八門號
      行動電話通聯二通；四月二十一日與被告甲○○的三八八
      門號行動電話通聯四通；四月二十二日與被告甲○○的三
      八八門號行動電話通聯一通。
　　(4)對照被告戊○○的八八四門號行動電話與被告甲○○的四
  　　六三、三八八門號行動電話自九十年四月十日起至四月十
　    七日案發前一日止，每日均有通聯；通聯紀錄所顯示之第
      一通電話，甚至是被告戊○○於九十年四月十日上午九時
  　　四十一分許以其八八四門號撥打至被告甲○○之三八八門
　    號之行動電話，其後同日十時一分許再由被告甲○○以同
      樣門號行動電話回撥給被告戊○○的相同門號手機，被告
      戊○○於十二時四十八分復以相同門號行動電話撥打給被
      告甲○○；再觀四月十四日，被告甲○○的三八八門號行
      動電話在十七時五十七分二十五秒時撥打至被告戊○○八
      八四門號行動電話後，被告戊○○隨即在十七時五十七分
      五十五秒時以相同門號回撥給被告甲○○，並通話七十二
      秒，其後在十八時二十四分許，被告甲○○又以其四六三
      門號行動電話撥打至被告乙○○女友的九八七門號行動電
      話而有通聯，十九時十四分許被告甲○○復以其四六三門
      號行動電話再度撥打給被告戊○○八八四門號行動電話，
      二十時四十三分許再由被告乙○○女友之九八七門號行動
      電話發話給被告甲○○的三八八門號行動電話；再觀四月
      十七日，被告甲○○的三八八門號行動電話於八時四十六
      分時許發話給被告乙○○女友的九八七門號行動電話，被
      告乙○○女友的九八七門號行動電話於十四時二十八分許
      發話給被告甲○○的三八八門號行動電話，隔約一分鐘後
      ，被告戊○○在十四時三十分許以其八八四門號行動電話
      發話給被告甲○○的三八八門號行動電話，並通聯七十一
      秒，十八時二十五分被告甲○○的三八八門號行動電話再
      發話給被告乙○○的０五八門號行動電話等節，有各該行
      動電話門號通聯紀錄在卷可查。從上開被告戊○○與被告
      甲○○間、被告甲○○與被告乙○○間之密切通聯紀錄觀
      察，被告戊○○與被告甲○○顯然早已熟識，且從其中數
      通通聯顯示被告甲○○係位居聯絡角色，分別與被告戊○○及被告乙○○互有聯絡，且由被告戊○○與被告甲○○
      各該密切通聯之時間觀察，與被告乙○○供稱其向被告甲○○陳述遭告訴人己○○等人毆打一事後，被告甲○○告
      以幫伊處理，其後被告甲○○要伊去湖鏡派出所報案遭告
      訴人己○○等人強盜，就會有人來處理等語之情節時間上
      吻合，顯然在九十年四月十八日案發之前，被告戊○○與
      被告甲○○間、被告甲○○與被告乙○○間，確有就被告
      乙○○如何配合偽以被害人身分至湖鏡派出所報案遭強盜
      一節為謀議，俾案發當日被告乙○○至湖鏡派出所報案時
      ，被告戊○○能於休假日猶到所即時受理該虛構之強盜案
      件，而排除由其他值班同仁受理之可能，以遂被告戊○○
      取得令告訴人己○○必需同赴派出所接受調查之憑藉。再
      觀四月十八日案發當日之通聯紀錄，在二十一時十五分時
      許，被告戊○○以八八四門號行動電話撥打至被告甲○○
      四六三號行動電話，彼時其行動電話基地台位置已在苗栗
      縣頭份鎮○○街，隔了約二十分鐘之二十一時三十五分許
      ，被告戊○○再以相同門號行動電話撥打至被告甲○○之
      三八八門號行動電話，彼時基地台位置則在頭份鎮○○路
      ，二十一時四十二分時許，被告甲○○以三八八門號行動
      電話撥打至被告戊○○八八四門號行動電話，此時基地台
      位置在頭份鎮○○路，佐以告訴人己○○證述被告戊○○
      係在當日二十二時許至其位於苗栗縣三灣鄉之工廠，及被
      告戊○○自承彼時係前往告訴人己○○之工廠途中等語觀
      之，則被告戊○○在前往告訴人己○○工廠之途中之二十
      一時十五分至四十二分間之約三十分鐘左右的時間內，與
      被告甲○○有三通通聯，且行動電話之基地台位置均在頭
      份鎮○○○路與銀河路上，被告戊○○辯稱伊至告訴人己○○苗栗工廠是由中山高速公路下頭份交流道後，直接往
      頭份三灣方向走云云，與通聯紀錄所顯示之基地台位置不
      符，參以被告甲○○彼時係與女友庚○○同設籍在苗栗縣
      頭份鎮○○路，有上開證人庚○○戶籍資料在卷可稽，顯
      然彼時被告戊○○應係先至被告甲○○之住處即苗栗縣頭
      份鎮○○路，再由被告甲○○帶引至告訴人己○○工廠，
      其辯稱不認識被告甲○○云云，斷難置信。又觀該三通通
      聯紀錄之前二通（參同上偵查卷第二宗第一八八頁），皆
      係由被告戊○○主動發話，且第一通撥打至被告甲○○四
      六三門號行動電話，第二通改撥打至被告甲○○三八八門
      號行動電話（相同情形亦發生在四月十二日，第一通由被
      告戊○○主動發話至被告甲○○之三八八門號行動電話，
      隨即在不到一分鐘內，再度主動發話，惟改發話至被告甲○○之四六三門號行動電話）；另觀四月十九日下午，被
      告乙○○０五八門號行動電話與被告甲○○三八八門號行
      動電話多達十餘通之通聯紀錄，被告甲○○之三八八門號
      行動電話基地台位置，亦均在苗栗縣頭份鎮上（包括銀河
      路上），亦與被告乙○○前開自承、及證人庚○○證述該
      日時其二人係在苗栗縣頭份鎮之銀行一同兌現被告乙○○
      向告訴人己○○收取之一百萬元支票後再交由證人庚○○
      轉交被告甲○○等情之時間、地點均吻合（此部分詳後述
      ），尤足堪認上開推論被告戊○○前往告訴人己○○之工
      廠途中與被告甲○○之三通通聯，應確係二人相約至被告
      甲○○住處，再由被告甲○○帶引至告訴人己○○工廠無
      疑。再者，此再觀以告訴人己○○於偵訊中同時證稱伊被
      帶至湖鏡派出所途中，被告甲○○猶假意打電話給伊，伊
      告知要被帶回湖鏡派出所等情，更可見一斑。
　５、被告戊○○身為偵辦刑事偵防調查職務之警務人員，當熟
　　　稔刑事案件之報案、受理及調查流程及規定，惟其就受理
　　　被告乙○○之「遭告訴人己○○等人強盜或恐嚇」案件時
  　　，所辯前後不一致事項甚多，所為又極不合常情，茲舉其
　　  大項者如下：
  　(1)其於警詢時供稱：「... 四月十八日晚上十八點，乙○○
　    打電話給我，說可不可以找我報案，我說可以，... 沒有
      填寫受理各類案件登記簿。」云云（參九十年度偵字第四
      二六七號偵查卷第一宗第八頁背面），然觀諸其所使用之
      八八四門號通聯紀錄，並無其與被告乙○○或其女友之０
      五八、九八七門號行動電話通聯紀錄，況被告戊○○並自
      承當日係在休假中等語，並有湖鏡派出所九十年四月十八
      日勤務分配表在卷足稽；是被告戊○○於九十年四月十八
      日既在休假，其在休假中猶自行返所受理民眾報案，而非
      輪由值班員警處理，已令人質疑，且被告乙○○所報案之
      「遭強盜或恐嚇」之犯罪地點，又在竹東鎮，並非被告戊○○所管轄之竹北市轄區，被告戊○○仍然受理，又啟人
      疑竇，縱算被告戊○○「為民服務」之精神可嘉，不畏證
      據取得不易之越區辦案之不便，不辭辛勞堅持受理被告乙○○報案之強盜案件，則其於受理後本應依一般作業程序
      填具報案三聯單，使民眾因警局受理報案而有所依據，避
      免有「吃案」之嫌遭民眾詬病，惟被告戊○○於休假中堅
      持為民服務受理被告乙○○之案件後，竟未填具報案三聯
      單交由被告乙○○收執，被告乙○○亦未要求被告戊○○
      填具交付，著實令人質疑。
    (2)再者，被告戊○○於警詢時供稱：「我知道竹東所有受理
      該傷害案件... 」等語（參同上卷第一宗第八頁背面），
      於偵查時改稱：「（己○○有在他工廠及車上對你說竹東
      分局已受理本案？）他是在我派出所製作筆錄中才說的。
      」等語（參同上卷第一宗第九八頁），於本院審理時再度
      改稱「我在十八日晚上去載己○○在車上我才知道」等語
      （參本院卷第三一七頁），陳述前後不一，且被告戊○○
      身為偵辦刑事案件警務人員，其於受理被告乙○○報案後
      ，明知被告乙○○與告訴人己○○已因同一案件由竹東派
      出所受理並成立和解，則縱算告訴人己○○等人毆打被告
      乙○○後強盜或搶奪錢財及事後恐嚇被告乙○○等節為真
      ，被告戊○○應依程序向竹東派出所查詢此事，俾案件之
      查察事權集中，且以一通電話至竹東派出所查詢即將使案
      件明朗，不致多頭查察而浪費偵查資源，惟被告戊○○捨
      此簡便方法不為，反而大周章費地於休假中返所受理被告
      乙○○之報案、且報案之內容又業經竹東派出所受理和解
      之越區案件，被告戊○○此種「過度為民服務」之舉動，
      其動機大有可疑。又，縱算被告戊○○係依其所辯是在製
      作告訴人己○○筆錄時才知道竹東派出所已受理被告乙○○與告訴人己○○之案件一節為真，惟於製作告訴人己○○筆錄時，被告戊○○仍大有時間及機會詢問竹東派出所
      有關於被告乙○○與告訴人己○○間糾紛之始末，且「被
      告乙○○遭強盜案」之被害人即本案被告乙○○、被告即
      本案告訴人己○○既均在場，被告戊○○亦得於得知此案
      業經竹東派出所受理後，而請被告乙○○及告訴人己○○
      至此案管轄之竹東派出所一併解決，惟被告戊○○依舊捨
      此不為，仍為告訴人己○○製作強盜案件之筆錄，令人質
      疑。
　　(3)被告戊○○於偵查時供稱：「（你受理報案時你計畫如何
　　　辦案？）把相關人均找來問清楚再送刑事組。」、「我直
  　　接先去找己○○，再叫己○○通知當天也發生案子之其他
　　　涉案人一起找來。」、「（依你辦案經驗，這種多人數強
　　　盜案件非你一人可完成？）我是先找人來，事後要作筆錄
　　　再一個一個通知過來... 」等語（參同上偵查卷第一宗第
　　　九八頁），於本院審理時證述：「（你剛才陳述... 打電
　　　話給乙○○是要他來指認到案的三位嫌疑人？）對的。」
　　　、「（那三個人？）有鄧國仁、徐慶珍及己○○。」等語
　　　（參本院卷第三二五、三二六頁）；另其於警詢時供稱：
　　　「因為經過調查，... 我認為該案是傷害案件糾紛，沒有
　　　強盜的事實，... 」等語（參同上偵查卷第一宗第一０頁
　　　），於本院審理時改稱：「強制罪是在做筆錄後才知道是
　　　強制罪，我本來是以為是搶奪。」等語（參本院卷第三一
　　　二頁）。設若本案被告戊○○真係不辭辛勞地越區查辦告
　  　訴人己○○等人之強盜案件，其又自承應把相關的人找來
　    問清楚，且知道強盜案件之涉嫌人包括鄧國仁及徐慶珍二
      人，則於九十年四月十八日案發當日，嫌疑人鄧國仁、徐
      慶珍及告訴人己○○既均前來湖鏡派出所，被告戊○○不
      僅未依規定及依其自己所擬定之辦案程序，就三位涉犯強
      盜罪之嫌疑人依法詢問、一一製作警詢筆錄以釐清案情，
      卻於未製作另二位強盜涉嫌人即鄧國仁及徐慶珍筆錄之情
      況下，任令另二位強盜嫌疑人鄧國仁、徐慶珍逕行離去派
      出所，僅留置告訴人己○○一人在派出所內製作筆錄，凡
      此作為已匪夷所思，在在令人質疑；被告戊○○於本院又
      辯稱「我筆錄做到一半時，己○○不知藉何原因叫其他二
      人回去，所以我對己○○較兇。」云云（參本院卷第三二
      六頁）則更是離譜，蓋被告戊○○以其警務人員身分令告
      訴人己○○至派出所製作筆錄，告訴人己○○及涉及強盜
      案件之鄧國仁、徐慶珍亦偕同至派出所，鄧國仁及徐慶珍
      在握有強制處分權之司法警察機關之優勢權力下，能否逕
      自離去已有疑問，且在其二人尚未接受調查、製作筆錄前
      ，被告戊○○既依其所辯有聽到告訴人己○○藉故要鄧國
      仁及徐慶珍離去，竟然未予阻止，亦未請派出所內之其他
      員警幫忙留置強盜案件之嫌疑人鄧國仁及徐慶珍，亦大悖
      於常情，佐以證人鄧國仁於偵訊證述：「（己○○作完筆
      錄完時，有無向戊○○說工地有車禍要趕回去處理？）..
      因戊○○不讓我們進入，我們在所外等，後來由我趕去工
      地處理。」等語（參同上偵查卷第一宗第一二九頁），益
      證被告戊○○之目的僅係藉端留置住告訴人己○○，而根
      本無意就被告乙○○報案之強盜案件對於其他涉嫌人即鄧
      國仁、徐慶珍進行調查，被告戊○○上開所辯，荒謬至極
      。
　　(4)被告戊○○於警詢時供稱告訴人己○○有問製作完筆錄可
　　　不可以離開，伊說可不可以離開是三組的事云云（參同上
　　　偵查卷第一宗第九頁背面），於偵訊時供稱：「（到湖鏡
  　　派出所並製作完筆錄，己○○問可否離開，你對他說那是
　　　三組的事？）是，因為還要去三組採指紋、照相。」、「
      （有無向三組說本案？）有，我有問他們怎麼移送。」、
      「... 當時是問己○○去要錢，但不知是何人拿去，是否
      算強盜，他（指接受詢問之三組人員）說不是，是強制罪
      ，他叫我筆錄作好，人帶過去按指紋照相，他們再來看筆
      錄。」、「因我作完筆錄已凌晨一時多，我旋即離開去喝
      酒，約於三時半回所，回來他們已和解了。」、「（三組
      有無說若已和解便不用送？）無。」云云（參同上偵查卷
      第一宗第九九、一００頁），於本院時證稱「強制罪是在
      做筆錄後才知道是強制罪.. 」云云（參本院卷第三一二
      頁），從上述被告戊○○自己的供述已顯示其明知但卻根
      本未按照應有的刑事案件調查程序受理、詢問、製作筆錄
      及移送三組，甚至在製作筆錄完成後，受詢問人即告訴人
      己○○已要求離去，被告戊○○既告以是三組的事，但卻
      未依程序儘速將告訴人己○○移送三組，反而離開派出所
      出去喝酒，且自其供述係喝完酒回來，被告乙○○等始與
      告訴人己○○談妥和解，則在其製作完筆錄當時，和解並
      未成立，姑不論告訴人己○○究係構成強盜罪、搶奪罪或
      強制罪，也不論當事人間有無談妥和解，被告戊○○理應
      均即將告訴人己○○送三組以採指紋、拍照並由三組決定
      以何案由移送地檢署，縱使被告戊○○「喝酒回來」當事
      人等已談妥和解，被告戊○○之前既已問明三組可能是強
      制罪，亦應即將案件及告訴人己○○移送三組，惟被告戊○○不僅未將告訴人己○○移送三組，反而是出去喝酒，
      令急欲離去派出所之告訴人己○○留下與被告乙○○談非
      必定須進行之和解程序，和解完後又未依三組指示速將案
      件及告訴人己○○移送，是被告戊○○根本無意將告訴人
      己○○案件移送三組之心態昭然若揭，顯然僅欲強迫告訴
      人己○○留下與被告乙○○談論和解，待和解一成，其等
      勒索之目的即達，移送三組反將招致被告戊○○其後掩蓋
      該虛構案件之不便，再佐以其任由「有犯罪嫌疑」之鄧國
      任及徐慶珍離開派出所，顯見所辯有請示過三組云云，實
      乃虛晃一招，其於請示後既未依三組指示而為，且於本院
      交互詰問時，數度改口，支吾其詞，實難認有何有利於其
      之認定。
    (5)被告戊○○辯稱九十年四月十八日案發當日始見到被告甲○○，之前不認識被告甲○○，更無任何聯絡，與四六三
      門號之行動電話有通聯是與被告乙○○聯絡，並非與被告
      甲○○聯絡，且係聯絡要被告乙○○準備驗傷單之類做筆
      錄所需的資料及約時間做筆錄云云。惟：
      證人即被告甲○○女友庚○○於警詢及本院審理時均前
        後大致相同證述：「（... 四六三電話是否為你所使用
        ？」是我申請的沒錯，可是都是小邱（甲○○）在使用
        .. 」、「（三八八門號是否為甲○○使用之門號？）
        三八八我印象中好像是我申請的，這支門號和四六三那
        支替換使用，有時我使用，有時是甲○○使用。」、「
        （妳認識戊○○？）不認識。」、「（曾否打電話和戊○○聯絡？）沒有。」等語（參同上偵查卷第一九四、
        二０四頁，本院卷第三九四至三九六頁），此外，復有
        上開四六三、三八八門號之申請人資料及通聯紀錄在卷
        可證，查證人庚○○與被告戊○○並無仇隙，且此部分
        所作證之內容僅係就其所申請之行動電話門號係何人使
        用為說明，是其並無設詞構陷被告戊○○之動機及必要
        ，且其所為之證詞核與被告乙○○上開自承受被告甲○○指示前住報案，事後與證人庚○○一同至銀行兌現一
        百萬元交由證人庚○○轉交被告甲○○之犯罪事實、及
        所持行動電話門號顯示之各該時間之行動電話基地台位
        置相核吻合，應認其所為證言為真。則被告戊○○與被
        告甲○○確實在本案九十年四月十八日案發之前即有所
        聯絡及謀議，被告乙○○亦始能依被告甲○○之指示至
        湖鏡派出所報案而順利由被告戊○○受理，並藉此為端
        將告訴人己○○帶至派出所強迫和解，被告戊○○空言
        辯稱四六三門號是被告乙○○所有云云，不僅為被告乙○○否認，亦與證人庚○○證述係被告甲○○使用等情
        不符，已難採信。
      且被告戊○○辯稱之前並不認識被告乙○○，是在九十
        年四月十八日和解前二天或前三、四天，被告乙○○與
        被告辛○○一起至湖鏡派出所報案，當時只留下被告乙○○的電話及姓名等資料云云，惟此與其所使用之八八
        四門號通聯紀錄所顯示之資料完全不符：三八八門號乃
        係證人庚○○所申請、交由被告甲○○使用一節已如上
        述，而早在九十年四月十日，被告戊○○使用之八八四
        門號行動電話已有主動撥打給被告甲○○使用之三八八
        門號行動電話，被告甲○○使用之三八八門號行動電話
        並回撥給被告戊○○八八四門號行動電話之紀錄，且自
        此時直至四月十八日案發時止，被告戊○○的八八四門
        號行動電話與被告甲○○的三八八或四六三門號行動電
        話日日有通聯紀錄，而被告戊○○又與證人庚○○互相
        不認識，再對照被告乙○○的前開自承受被告甲○○指
        示報案，報案時自然會有人處理等語，顯然被告戊○○
        確實在案發前即與被告甲○○熟識、且有聯絡，並就本
        案犯罪行為有所謀議等情為真。否則，被告戊○○之前
        既不認識被告乙○○及證人庚○○，而九十年四月十日
        彼時，被告乙○○尚且未至湖鏡派出所向被告戊○○報
        案，被告戊○○何來與被告乙○○聯絡並通知其準備資
        料之可能？更有甚者，設若被告戊○○所辯稱的四六三
        門號是被告乙○○所使用一節為真，惟通聯紀錄顯示是
        由被告戊○○先主動撥打該門號行動電話給被告乙○○
        ，彼時不僅被告乙○○尚未報案，更無將行動電話門號
        留給被告戊○○之可能，被告戊○○卻能先主動打電話
        給還沒報案、且完全不相識之被告乙○○？所辯悖於常
        情不言自明，無從採信。
　　　被告戊○○另辯稱上開九八七門號應係被告乙○○女友
  　　　黃桂瑛申請並使用，否則，依九八七門號行動電話與被
    　　告乙○○申請使用之０五八門號行動電話之密集通聯觀
      　之，豈非被告乙○○一天到頭自己打電話給自己，並以
        此推論四六三門號行動電話打給九八七門號行動電話並
        非被告甲○○打給被告乙○○云云，惟四六三門號係被
        告甲○○使用一節已如前述，且非但四六三門號由被告
        甲○○使用，三八八門號亦係由被告甲○○使用，而四
        六三門號及三八八門號之行動電話均有與被告戊○○八
        八四門號行動電話通聯紀錄，亦已如前述，另被告乙○○與九八七門號申請人黃桂瑛既係男女朋友，則被告乙○○就九八七門號亦有使用之情形，並不違常情，與被
        告乙○○是否自己打電話給自己云云，並無何關聯，亦
        無從推論四六三門號行動電話撥打給九八七門號行動電
        話並非被告甲○○撥打給被告乙○○，此部分所辯難以
        採信，何況被告乙○○申請使用之０五八門號與被告甲○○的三八八門號有密集通聯情形亦已如上述，更無從
        以九八七門號行動電話撥打給０五八門號行動電話推認
        四六三門號行動電話撥打給九八七門號行動電話非被告
        甲○○撥打給被告乙○○，甚而否定其二人其他密切之
        通聯，此推論亦與被告乙○○前開自承之事實不符，是
        被告戊○○所辯不足採信，上開推論復無從為有利被告
        戊○○之認定。
　　(6)被告戊○○辯稱辦案符合法定程序，且有請示主管，和解
  　　之事不在場也未參與云云。查被告戊○○受理「被告乙○○遭告訴人己○○等人強盜」案件，不符一般辦案作業程
　　　序且悖於常情已如上述，另製作完筆錄後原應速將告訴人
  　　己○○移送三組而未移送，反而強迫告訴人己○○留下與
　    被告乙○○談和解事宜，自己出去喝酒之荒謬情事亦已如
      上述說明，被告戊○○縱於告訴人己○○與被告乙○○談
　　　和解時不在場，亦無解於其事前與被告甲○○、乙○○謀
  　　議，推由其將告訴人己○○帶至派出所，並假意製作筆錄
　    後，違反程序強迫告訴人己○○留下與被告乙○○談和解
      之犯意聯絡及行為分擔。另被告戊○○辯稱「有向主管說
      」云云，查，被告戊○○僅於偵查中泛供稱「（依你辦案
      經驗，這種多人數強盜案件非你一人可完成？）我是先找
      人來，事後要作筆錄再一個一個通知過來，且我有向主管
      說，也有寫工作紀錄。」、「（乙○○在四月十六日報案
      時有無做筆錄？）無，因當時他只說這件案子可否來這辦
      ，我問過主管，主管說可... 」云云（參同上偵查卷第一
      宗第九八頁背面、九九頁背面），並未指明究向主管報告
      何事、內容為何；且證人即當時為湖鏡派出所主管之朱倍
      谷證述：「他只有當天告訴我說他要去苗栗了解一個案件
      ，說可能是強盜案也可能是債務糾紛。」、「他說是朋友
      提供給他的消息。」、「... 看見他帶了二、三個人在作
      筆錄，之後他有告訴我本案可能雙方均有認識，可能是債
      務糾紛，他問我是要函信（應為函送）或移送，我便叫他
      請示三組，他也好像有打電話去問。」、「... 當時我有
      說要派人支援，但他說不用，他只是要去了解一下，沒想
      到他竟人帶回。」等語（參同上卷第一０四頁），亦未見
      被告戊○○有向其主管就受理此案為完整之報告，且主管
      即證人朱倍谷係指示被告戊○○就受理之此案應「向三組
      請示」等語，並非是指示被告戊○○應留置當事人和解，
　    是被告戊○○製作完筆錄後外出喝酒，強迫告訴人己○○
      留下談和解，喝酒完回派出所後復未將告訴人己○○移送
      三組，顯未依照主管之指示，再者，被告戊○○所稱之工
      作簿，亦僅有九十年四月十八日被告以「查案」為由，填
      寫「員警出入... 登記簿」之該紀錄而已（參同上偵查卷
      第一宗第五三頁），不僅無法為有利於被告戊○○之認定
      ，反而更證被告戊○○在事前即已明知被告乙○○與告訴
      人己○○間僅係債務糾紛，而非其所辯強盜、搶奪案或是
      「在製作完筆錄後才知道強制罪」等云云，且案件來源亦
      非其所辯的「民眾（即被告乙○○）報案。」云云，而係
      其向主管所稱之「朋友提供的線索」。綜上，被告戊○○
      就其所辯有「報請」主管、填寫工作簿、和解時外出喝酒
      而未參與等情云云，無法為何有利之認定。被告戊○○所
      辯不足採信已如上述，其於本院行交互詰問時，或稱不知
      道，或稱不記得、或稱不確定云云，言詞閃爍、避重就輕
      ，顯均卸責之詞。事證明確，犯行堪以認定。
  ６、被告乙○○雖承認上開部分犯罪事實，惟辯稱伊僅係依被
      告甲○○指示去報案，所得之利益亦僅是免除積欠告訴人
      己○○的三十餘萬元債務而已，並不認識被告戊○○，更
      未與其共謀藉端勒索云云。惟在案發當日前後被告乙○○
      與被告甲○○有密切通聯，已如前述，且被告乙○○自己
      為九十年三月二十七日與告訴人己○○等人互毆之當事人
      ，更是明知此案已於當日在竹東派出所達成和解，而其於
      竹東派出所所為和解內容甚至是伊應每月清償告訴人己○○三萬元，並在當時未曾提及有遭告訴人己○○等人強盜
      之情事，是被告乙○○在明知未有其事之情況下，仍配合
      被告甲○○之指示，佯以遭告訴人己○○等人強盜之被害
      人身分向被告戊○○報假案，顯然對於係欲利用被告戊○○之警務人員偵辦刑事案件之職權，遂行藉端以虛構強盜
      案件強迫告訴人己○○以高額和解金和解有所認識及參與
      ，是被告乙○○雖在案發前未與被告戊○○有直接之通聯
      ，惟其既係受被告甲○○之指示行事，且在本案事前、事
      中均始終明知並參與構成要件行為，自難認其與被告戊○○、甲○○無犯意聯絡及行為分擔。事證已明確，犯行亦
      堪認定。雖被告乙○○藉端偽以強盜被害人身分向告訴人
      己○○所取得共二百五十五萬元之和解金，已全數交由被
      告甲○○而分文未取，惟其仍受有三十餘萬元債務免除之
      利益，況此乃係考量被告乙○○犯後態度、犯罪所得之量
      刑參考依據，不影響其犯行之成立，所辯礙難足採。
　７、綜合上開說明，佐以前述用以證明被告等有如犯罪事實欄
　　　所示犯行之各項證據，已足認本案發生之緣由乃係被告乙○○積欠告訴人己○○債款，又遭告訴人己○○率其員工
  　　毆打，故將此事告知被告甲○○，被告甲○○遂以欲幫被
　    告乙○○出氣為由，而與被告戊○○共同謀議設局，推由
      被告甲○○以「育達高速大型廣告股份有限公司、董事長
      邱金城」名義留住告訴人己○○在工廠，再藉端偽以被告
      乙○○遭告訴人己○○等人強盜財物之假案為托詞，而由
      被告戊○○以警務人員身分藉端無中生有之強盜假案，以
      虛構之強盜事實向告訴人己○○勒索；故被告戊○○、乙○○及甲○○均明知被告乙○○並無財物遭告訴人己○○
      等人強盜之情事發生，竟推由被告乙○○佯為強盜案件之
      被害人，再由被告戊○○佯為受理該強盜案件，而藉此端
      由，南下苗栗至告訴人己○○偏避山區之工廠中，以告訴
      人己○○遭被告乙○○告訴強盜為由，強令告訴人己○○
      必需與其同至湖鏡派出所接受調查，而以此脅迫方法使告
      訴人己○○不得已而與其同赴派出所行無義務之事，而被
      告甲○○則配合被告戊○○，而藉詞使告訴人己○○本人
      留在工廠內，俾被告戊○○至苗栗縣該工廠時得順利遇到
      告訴人己○○並將其帶至派出所，被告乙○○則明知並無
      遭強盜之被害事實存在，而仍與有恐嚇取財犯意聯絡及行
      為分擔之被告辛○○配合演出，被告戊○○並以告訴人己○○未和解即不得離去，且其所涉強盜案將可能被羈押等
      詞，共同恐嚇告訴人己○○，使告訴人己○○因心生畏懼
      ，不得已而與被告乙○○和解，被告甲○○並以「邱金城
      」之名佯幫告訴人己○○與被告乙○○及辛○○就和解金
      額討價還價，席中更假意外出佯替告訴人己○○籌和解金
      ，終使告訴人己○○簽發共二百五十五萬元之支票、並免
      除被告乙○○所積欠之債務而和解以遂其等勒索之實。被
      告戊○○、乙○○與被告甲○○三人共同利用被告戊○○
      警務人員身分藉端勒索、其三人並與被告辛○○共同使人
      行無義務事之犯行均事證明確。
（二）關於被告辛○○共同恐嚇取財、恐嚇得利及使人行無義務
      之事部分：
　１、告訴人己○○於偵查時證述：「（何人先開口三百萬元和
　  　解金？）辛○○。本來我與乙○○講好三十六萬元債務折
  　  價為二十六萬元，那十萬元當醫藥費，因他手不能工作，
      但他姊夫（即被告辛○○）說乙○○拿他的房子去抵押一
      百六十萬元，現在他不能工作怎麼辦，後來乙○○便說不
      然叫我賠那一百六十萬元...，結果辛○○又後悔，又開
      口要三百萬元，且他的態度很兇，還說湖口是他的地盤，
      乙○○很少開口，都是辛○○在說。」、「（辛○○講話
      內容會怕否？）會，且他長得一副兄弟臉。」、「（那一
      百五十萬元現金你交予何人？）原本是要求三百萬元，但
      邱金城（即被告甲○○）與辛○○談一談才便（應為變）
      二百五十萬元」、「... 是先拿現金給辛○○並開一張一
      百萬元支票... 」、「... 一開始我是對乙○○說既然你
      的手不能工作，那你還我二十六萬元就好，十萬元當醫藥
      費，結果乙○○不作聲，辛○○便對乙○○說你自己想清
      楚，你欠我的一百多萬元如何還。」、「... 結果辛○○
      便說貸款的事，意思就是要我承擔，而且和解過程均辛○○在說。」等語（參同上偵查卷第一宗第一二四、一二五
      、一六三背面、一六六背面），告訴人己○○就被告辛○○如何參與和解程序，並與被告戊○○、乙○○及甲○○
      等人強迫告訴人己○○和解，致告訴人己○○因此心生畏
      懼不得已而和解一節指訴綦詳。
　２、被告乙○○於警詢尚未慮及利害得失之時已然供述：「.
　　　當時我姊夫陪我一起去，和己○○在湖鏡所門口談了很久
　　　，...，結果己○○的朋友（即被告甲○○）送來新台幣
  　　壹佰伍拾萬元交給我姊夫辛○○再轉交給我...」等語，
　　　其於偵訊時復供述：「當時是告訴人與辛○○在談，辛○○叫我簽下去（指和解書）。」等語（參同上偵查卷第一
  　　宗第一四頁、第二宗第六八頁），核與告訴人己○○指訴
    　之情節相符，被告乙○○於本院雖改稱因為對方人多，才
      找被告辛○○一同前往，被告辛○○僅係陪同伊去談和解
      ，伊與告訴人己○○談和解時，被告辛○○僅在旁邊看而
      已，並無參與云云，與其先前供述相悖，顯然係事後迴護
      被告辛○○之詞，無法為有利於被告辛○○之認定。
  ３、被告辛○○自承認識被告甲○○且互有往來等語，但卻無
      法解釋何以九十年四月十八日案發當時在湖鏡派出所未與
      被告甲○○打招呼等語（參本院卷第三七九、三八０頁）
      ，被告辛○○又自述被告乙○○有告以在竹東發生的事（
      參本院卷第三七０頁）、伊有告訴警方打被告乙○○的人
      中有一人拿刀子追被告乙○○（參同上偵查卷第一宗第一
      六六頁）、當日係陪同被告乙○○前往湖鏡派出所談和解
      等語，佐以被告乙○○證述是怕對方人多，為了到湖鏡派
      出所談和解，所以才去被告辛○○家找被告辛○○陪同前
      往和解等語，已如前述，是被告辛○○應該明知陪同被告
      乙○○前往湖鏡派出所係為被告乙○○在竹東遭強盜之事
      和解，縱算被告辛○○不知被告乙○○遭告訴人己○○強
      盜財物一案係虛構，然依被告乙○○虛構遭強盜之金額自
      始至終均僅在一萬元上下，則一個遭受一萬元之譜之財產
      損失的強盜案件，且被害人即被告乙○○傷害部分甚至以
      分期清償對方債務而和解收場，是一萬元之財產損失絕無
      可能能以數百萬元和解，且和解談判其中甚至有五百萬元
      和解金額之被提起，是被告辛○○顯然對「要以刑事警訊
      程序為方法，使告訴人己○○必須留在派出所內而不能離
      去，而使告訴人己○○心生畏懼，藉此強迫告訴人己○○
      和解」等節有所認知，並就此部分與被告戊○○、乙○○
      及甲○○有犯意聯絡及行為分擔，各自配合演出，迫使告
      訴人己○○因恐遭刑事羈押而心生畏懼，不得已答應和解
      、交付財物及免除被告乙○○所積欠之債務，而行無義務
      之事，否則當無須對告訴人己○○咆哮，拉抬和解金額及
      收受被告甲○○佯交之一百五十萬元現金。
　４、被告辛○○雖辯稱只是陪同被告乙○○在場，什麼都沒說
　　　，亦未經手任何錢云云，已與告訴人己○○及被告乙○○
　　　所為上開證述不符，且其於偵訊時供稱：「我當時是對乙○○說他之前有用我的房子去貸款一百五十萬元，貸款都
    　是我在繳，且他有將貸款的八十幾萬元拿去花，手又不能
      工作，我是在罵乙○○，我從頭到尾都很生氣在罵他。」
      等語（參同上偵查卷第一宗第一六六頁），已與其所辯「
      什麼都沒說」云云自相矛盾，再者，被告乙○○與告訴人
      己○○談強盜案件之和解一事，與被告辛○○是否有借貸
      金錢予被告乙○○完全無關，被告辛○○不僅無必要在場
      提及借貸金錢予被告乙○○的事，更無必要在場「從頭到
      尾都很生氣的」罵被告乙○○，更有進者，其既於和解時
      「很生氣」的指責被告乙○○欠伊債務，竟於被告乙○○
      取得高達二百五十萬和解金後，分文未取，亦未要求被告
      乙○○以部分和解金返還欠伊之借款，反而於本院審理時
      辯稱「錢不是心甘情願的我不要，我看破了，所以沒有跟
      他要錢」云云？實難想像被告辛○○前一日才盛怒指責被
      告乙○○欠伊債務之事，隔一日卻稱看破了不想拿？所言
      及所為悖於常情不言可喻，應認被告辛○○明顯介入參與
      被告乙○○與告訴人己○○和解事務之談判，且在不知情
      強盜案係虛構之情況下，藉由強盜刑事案件之偵辦及其在
      湖口人面很廣，告訴人己○○不和解無法離開湖口等詞，
      迫使告訴人己○○和解，並藉詞被告乙○○欠伊債務之理
      由拉抬和解金額，而告訴人己○○確實因受其等藉詞恐嚇
      致心生畏懼而被迫和解，隨即簽發支票，並將被告乙○○
      之債務免除，是被告辛○○確有共同恐嚇取財及恐嚇得利
      、使人行無義務之事之犯行堪以認定，被告辛○○上開空
      言所辯不符常情，不攻自破，顯係卸責之詞，實難足採。
      綜上，被告辛○○共同恐嚇取財、恐嚇得利及使告訴人己○○行無義務之事之犯行，罪證明確。
（三）又被告戊○○毀棄公務員職務上掌管之被告乙○○、告訴
      人己○○警詢筆錄各一式三份之文書部分，亦據被告戊○○供述屬實，核與被告乙○○供述之情節大致相符，並經
      告訴人己○○於偵查中證述屬實，被告戊○○此部分之犯
      行，亦堪認定。
（四）綜上所述，被告戊○○、乙○○及甲○○間確有共同利用
      被告戊○○之公務人員警察身分，藉端向告訴人己○○勒
      索財物、並與被告辛○○共同以脅迫之方法使告訴人己○○行無義務之事等犯行；被告辛○○另有恐嚇取財、恐嚇
      得利之犯行，且與被告戊○○、乙○○及甲○○有犯意聯
      絡及行為分擔，其等犯行均罪證明確，犯行均洵堪認定。
      另被告戊○○毀棄公務員職務上掌管之文書犯行，亦堪認
      定。
四、論罪及科刑與適用之法律：
（一）構成要件要素：
　１、公務員身分：查被告戊○○於案發時，任職新竹縣警察局
      竹北分局湖鏡派出所警員，負責刑案偵防調查之職務，為
      依據法令從事公務之人員。
  ２、藉端勒索財物：按「藉端」勒索財物，應為「假藉端由」
      ，以恫嚇或脅迫之手段，使人畏怖而交付財物（參最高法
　　　院九十二年台上第四０一一號判決意旨），雖以主觀上具
  　　不法所有意圖為要件，惟不以事後有無獲分配或所得多寡
    　為據。
（二）罪名：被告戊○○係依據法令從事公務之人員，藉端勒索
      財物，又假借職務上之權力、機會使人行無義務之事及毀
      棄公務員職務上掌管之文書，是核被告戊○○所為，係犯
      貪污治罪條例第四條第一第二款之藉端勒索財物罪、刑法
      第三百零四條第一項以脅迫使人行無義務之事罪及刑法第
      一百三十八條毀棄公務員職務上掌管之文書罪；又其所犯
      刑法第三百零四條第一項使人行無義務之事及刑法一百三
      十八條毀棄公務員職務上掌管之文書犯行，均係以公務員
      身分假借職務上之權力、機會故意為之，均應依刑法第一
      百三十四條規定加重其刑。被告乙○○雖非依據法令從事
      公務之人員，然與有此身分關係之被告戊○○共同實施藉
      端勒索罪，應依貪污治罪條例第三條規定，亦以同條例處
      斷，是核被告乙○○就上開犯行，係犯貪污治罪條例第四
      條第一第二款之藉端勒索財物罪、刑法第三百零四條第一
　　　項以脅迫使人行無義務之事罪。另被告辛○○所為，則係
　　　犯刑法第三百四十六條第一項恐嚇取財罪、同條第二項恐
　　　嚇得利罪及第三百零四條第一項以脅迫使人行無義務之事
  　　罪。
（三）變更起訴法條：檢察官認被告戊○○、乙○○及辛○○共
      同將告訴人己○○帶至派出所、強迫和解後始得離去之行
      為係犯刑法第三百零二條第一項剝奪行動自由罪；另被告
      辛○○係犯貪污治罪條例第四條第一第二款之藉端勒索財
      物罪等語。本院基於下列理由，認被告戊○○、乙○○及
      辛○○所為剝奪行動自由罪部分應變更起訴法條為刑法第
      三百零四條第一項之以脅迫使人行無義務之事罪，另被告
      辛○○與被告戊○○、乙○○在派出所中利用刑事程序，
      恐嚇告訴人己○○，造成告訴人己○○心生畏懼而與被告
      乙○○和解之行為，應變更起訴法條為刑法第三百四十六
      條第一、二項之恐嚇取財、恐嚇得利罪：
  １、就被告戊○○及乙○○自至告訴人己○○工廠起直至和解
      談妥間、及被告辛○○自派出所參與討論和解之犯行部分
      ，變更起訴法條為刑法第三百零四條第一項之說明：
　　(1)按刑法第三百零二條第一項之剝奪人行動自由罪與同法第
　　　三百零四條第一項之強制罪，其所保護之法益，固均為被
　　　害人之自由，惟前者重在保護個人之行動自由；後者重在
  　　保護個人之意思自由 (最高法院七十四年度臺上字第三
    　六五一號判決意旨參照)。是刑法第三百零二條第一項之
      剝奪他人行動自由罪，係以私行拘禁或以其他非法方法，
      剝奪人之行動自由為要件，其目的即在保護「任意離去特
      定處所 (空間)之行動自由」不受他人無故之侵害。且按
      刑法第三百零二條第一項及第三百零四條第一項之罪，其
      所保護之法益均係被害人之自由，而私行拘禁，仍不外以
      強暴、脅迫為手段，其罪質本屬雖相同，惟第三百零二條
      第一項之法定刑，既較第三百零四條第一項為重，則係以
      私行拘禁之方法妨害人自由為構成要件（參酌最高法院二
      十九年上字第三七五七號判例意旨)。
　　(2)查本案被告戊○○藉端至告訴人己○○工廠，令告訴人己○○一同至湖鏡派出所接受調查所為之方法，告訴人己○○係證述：「不會兇，也沒帶武器，只是帶手銙插在後面
　    褲頭上。」、「我心想反正明天也要工作，他又堅持我去
      ，我想一想便跟他去了。」等語（參同上偵查卷第一二二
      頁背面），被告戊○○明知無強盜案件，告訴人己○○亦
      無因該虛構之強盜案件有至派出所接受調查之義務，被告
      戊○○卻偽以被告乙○○有告訴告訴人己○○強盜為理由
      ，脅迫告訴人己○○必須與其同至派出所接受調查，而使
      告訴人己○○行無義務之事，惟從告訴人己○○之上開證
      述可知，被告戊○○並無以私行拘禁或其他使告訴人己○○行動自由受到剝奪之行為。
    (3)迨至湖鏡派出所後，告訴人己○○證述：「（你有無試著
      離開？）當時我要去馬路上找我太太，我便走去馬路，結
      果他（指被告戊○○）追出來叫我不能走，有命令之意味
      ，叫我再進所，我只好又進去。」、「... 我們談和解是
      在所外談...  」等語（同上偵查卷第一宗第一二三頁背面
      、一二四頁），雖證述其非自願留在派出所，而係被告戊○○強迫伊留下等語，惟依其所述於派出所時尚可走出派
      出所至路上找太太等情觀之，其行動自由顯未受到剝奪；
      另被告乙○○亦供稱：「... 在外面談時，也沒人限制己○○的行動自由。」、「（如果你們在外面談和解時，己○○要離去，你認為他可以離去？）應該可能，沒有人限
      制他的行動自由，而外面還有他的人。」等語（參本院卷
      第二八六頁），核與告訴人己○○所為證述之情況大致相
      符；且依被告戊○○自承於製作筆錄完畢後有外出喝酒等
      語，則彼時告訴人己○○亦大可自由離去派出所，雖告訴
      人己○○乃因被告戊○○藉由若不和解將送三組羈押等詞
      ，使告訴人己○○心生畏怖，不敢離去派出所，惟究未達
      剝奪其行動自由之程度。綜上，應認告訴人己○○自苗栗
      工廠與被告戊○○同至派出所，及至派出所接受調查、與
      被告乙○○、甲○○及辛○○等人談和解、和解成立簽訂
      和解書、簽發支票及離去派出所等過程，告訴人己○○均
      係無義務而被迫為之，惟其行動自由皆未受到剝奪，檢察
      官認被告等人係犯刑法第三百零二條第一項剝奪行動自由
      罪，尚有未洽，惟起訴事實相同，且強制罪之罪質比剝奪
      行動自由罪之罪質為低，爰就此部分犯行變更起訴法條為
      刑法第三百零四條第一項使人行無義務之事罪。
　２、就被告辛○○之犯行應變更起訴法條為刑法第三百四十六
　　  條第一、二項之恐嚇取財、恐嚇得利罪之說明：
    (1)查本案在被告戊○○違反諸多辦案程序強行受理虛構之「
      被告乙○○遭告訴人己○○等人強盜」案件後，復強力將
      告訴人己○○帶至派出所調查，假意電告被告乙○○前來
      指認時，被告乙○○乃帶同被告辛○○到場，而被告辛○○於到場後，明知被告乙○○與告訴人己○○之糾紛無論
      詳情為何，其財產損失僅有一萬元之譜，絕無可能能以數
      百萬元和解，惟其仍藉由強盜之刑事案件之偵辦、及其人
      面極廣、告訴人不和解無法離開湖口等詞為由，介入被告
      乙○○與告訴人己○○之和解，並藉詞被告乙○○欠伊債
      務之理由拉抬和解金額，使告訴人己○○因受其等藉詞恐
      嚇致心生畏懼而被迫和解，而有共同恐嚇取財及恐嚇得利
      之犯行已如上述，惟此處應論究者，係被告辛○○對本案
      係「欲利用偵辦刑事案件之職權，藉端以虛構之事實向告
      訴人己○○勒索財物」是否有所認知？且仍決意與被告戊○○、乙○○及甲○○共同為之？
　　(2)查本案在案發之前，被告戊○○與被告甲○○、被告甲○○與被告乙○○之間，就已有密切之電話聯絡，已如前述
　    ；而依被告乙○○上述所承認受被告甲○○指示去報案等
      語，可知在案發之前，係與被告甲○○有所謀議，被告甲○○告以向湖鏡派出所報案，會有人處理，被告乙○○依
      指示至湖鏡派出所報案後，亦確由被告戊○○出面受理，
      其間均未提及被告辛○○有何參與之跡證；另觀被告乙○○使用之九八七及五０八門號之通聯紀錄，在案發前雖有
      與被告辛○○偶有通聯（被告辛○○之行動電話為000
      0000000、家中電話為00－0000000號）
      ，但幾均為被告乙○○撥打給被告辛○○，且均係撥打至
      被告辛○○家中之電話，顯然被告辛○○幾乎都在家中，
      其行動較為固定，且係被動地接受被告乙○○所撥打來的
      電話，佐以被告辛○○復未同至苗栗告訴人己○○之工廠
      等情況觀之，自尚難認被告辛○○在此段期間有參與被告
      戊○○、乙○○及被告甲○○謀議藉端至告訴人己○○工
      廠，欲帶回行勒索行為之犯意聯絡或行為分擔之跡象。再
      者，其又非如被告乙○○對「遭告訴人己○○等人強盜」
      案件係屬虛構一節知之甚稔，原係與該虛構案件完全無關
      之人，自無法因被告辛○○僅於案發當時陪同被告乙○○
      至派出所，並介入以恐嚇方法致使告訴人己○○心生畏懼
      而和解並交付財物、及免除被告乙○○之債務，即可推論
      其必明知「被告乙○○遭告訴人己○○等人強盜」係一虛
      構事實，更無法推論其與被告戊○○、乙○○及甲○○等
      人間，就上開虛構事實，有利用偵辦案件之職權藉端向告
      訴人己○○勒索之犯意聯絡。
    (3)按貪污治罪條例第四條第二款藉端勒索財物罪，乃係假藉
　　　端由，以恫嚇或脅迫之手段，使人畏怖而交付財物一節已
　　　如上述，是該罪本質上即含有「以恐嚇使人交付財物或得
  　　不法利益」之恐嚇取財構成要件，應認刑法第三百四十六
　    條第一、二項之恐嚇取財罪之構成要件乃包含在貪污治罪
      條例第四條第一項第二款之藉端勒索財物罪中，而為一隱
      藏之構成要件。查被告辛○○至派出所後，確有與被告乙○○及甲○○有犯意聯絡，而恐嚇告訴人己○○未和解不
  　　得離去，使告訴人己○○被迫和解之犯行已如上述，而被
　    告甲○○與被告戊○○及被告乙○○間，復就藉端勒索有
      犯意聯絡及行為分擔亦如前述，本案既查無證據證明被告
      辛○○與其他三名被告就藉端勒索犯行部分有何犯意聯絡
      ，應認被告辛○○至派出所參與和解開始，始與被告戊○○、乙○○及甲○○間，就恐嚇取財、恐嚇得利之犯行，
      有犯意聯絡及行為分擔，而僅就此部分成立共同正犯，就
      超出其犯意部分，則無法強令入罪。是公訴人認被告辛○○亦係犯貪污治罪條例第四條第一項第二款之藉端勒索罪
      ，尚有未洽，惟起訴事實相同，爰依法變更起訴法條如上
      述之說明。
（四）共同正犯：被告戊○○、乙○○與被告甲○○就上開藉端
      勒索部分及被告戊○○、乙○○、辛○○三人與被告甲○○就上開恐嚇取財、恐嚇得利、使人行無義務之事罪部分
      ，彼此間有犯意之聯絡及行為之分擔，均應依刑法第二十
      八條規定，分別論以共同正犯。
（五）想像競合犯：被告辛○○以同一恐嚇行為使人交付財物及
      得財產上不法利益，係一行為同時觸犯二罪名，應從一重
      依刑法第三百四十六條第一項恐嚇取財罪處斷。
（六）牽連犯：被告戊○○就其所犯共同藉端勒索財物罪、假借
      職務上之權力共同使人行無義務之事罪及假借職務上之機
      會毀棄公務員職務上掌管之文書罪三罪間；被告乙○○就
      其所犯共同藉端勒索財物罪、共同使人行無義務之罪二罪
      間；被告辛○○就其所犯共同恐嚇取財及共同使人行無義
      務之事罪二罪間，均分別具原因目的、方法結果之牽連關
      係，依刑法第五十五條後段規定，應均分別從一重之共同
      藉端勒索財物罪、共同藉端勒索財物罪、共同恐嚇取財罪
      處斷。
（七）科刑：審酌被告被告戊○○身為警務人員，不知奉公守法
      、為民表率，竟利用身為警察辦理刑事案件之機會，無中
      生有藉端勒索被害人己○○財物，違法亂紀，損害警察形
      象，使大部分操守端正、品性正直及認真負責之警務人員
      一同蒙羞，敗壞警界風紀，且事後矢口否認犯行，避重就
      輕，飾詞卸責，態度惡劣等一切情狀；被告乙○○對於被
      告戊○○與甲○○之以虛構事實設局勒索告訴人己○○一
      節，明知且參與擔任強盜被害人之角色，配合演出，惡性
      非輕，惟依上述犯罪情節觀之，被告乙○○所應受非難程
      度應較被告戊○○為低，且向被害人己○○勒索所得之金
      額，全數交由被告甲○○，及其事後供認部分案情，態度
      尚可等一切情狀；及被告辛○○身為被告乙○○姊夫，為
      求拉抬不法和解金額，而恐嚇被害人己○○，惟念其誇張
      聲勢、恐嚇被害人之目的，僅在迫使被害人成立和解，事
      後就所得財物亦分文未取，惡性尚非重大，及犯後否認犯
      行，態度不佳等一切情況，量處被告戊○○有期徒刑十四
      年，並依貪污治罪條例第十七條規定，併予宣告褫奪公權
　　　九年；量處被告乙○○有期徒刑十年，並依貪污治罪條例
　　　第十七條規定，併予宣告褫奪公權六年，並就其二人與被
  　　告甲○○共同藉端勒索所得財物二百五十五萬元萬元為應
　    予連帶追繳發還被害人己○○，如全部或一部無法追繳時
      ，以其財產抵償之諭知；另量處被告辛○○有期徒刑八月
　　　，以示懲儆。
（八）減縮犯罪事實及罪名之說明：起訴書犯罪事實雖記載被告
      甲○○冒用「育達高速大型廣告股份有限公司　邱金城」
      名義，藉機接近告訴人己○○，並於九十年四月十五日至
      告訴人己○○苗栗縣之工廠，以該名義與告訴人己○○簽
      訂工程合約書，並在該合約書上偽簽「邱金城」署名，足
      生損害於告訴人己○○，因認被告被告甲○○此部分犯行
      與被告乙○○、戊○○及辛○○等人另涉犯刑法第二百十
      六條、第二百十條之共同行使偽造私文書罪嫌等語。惟此
      部分犯行因卷證之該合約書並無被告甲○○偽造「邱金城
      」之署名，而無偽造私文書並進而行使之犯罪事實，且復
      據公訴人於九十四年十一月三日審理時當庭減縮被告等人
      上開共同行使偽造私文書部分之犯罪事實及罪名（見本院
      卷第四四０頁），是此部分已因公訴人減縮不在本件起訴
      之範圍，併此敘明。
（九）不另為無罪之諭知：公訴人另以被告乙○○及辛○○就被
      告戊○○毀棄職務上掌管之文書罪部分，亦有犯意之聯絡
      而應與被告戊○○就此部分犯行，論以共同正犯等語，惟
      查，被告戊○○先供稱係和解的雙方當事人於和解後問伊
      可否銷毀筆錄，伊回答隨便，就在雙方見證下以碎紙機銷
      毀云云，於本院審理時則稱「因為我前一天喝了很多酒，
      那時剛醒來頭昏昏的，可能糊塗才做的」云云（參本院卷
      第三二二頁），而告訴人己○○係證述「是戊○○自己主
      動銷筆錄，我根本未請求銷毀。」等語（參九十年度偵字
      第四二六七號偵查卷第一宗第一二六頁），另被告乙○○
      則先供稱「是己○○要求的。」云云，復改稱「因為碎紙
      機在角落我有瞄一下，但我不知道他碎什麼東西。」等語
      （參本院卷第二九六頁），數人所為之供述均不相同；且
      衡情，本案在被告戊○○、乙○○及甲○○共同藉端向告
      訴人己○○勒索財物，在目的達成後，持往向告訴人己○○佯稱其遭被告乙○○告訴強盜之被告乙○○及告訴人己○○筆錄均已利用完畢，本無繼續存在之必要，惟該筆錄
      既為身為公務員之被告戊○○職務上所掌管者，又勒索財
      物之目的遂行後，毀棄筆錄並非必然且僅有之一途，難認
      被告乙○○及被告辛○○就「被告戊○○會將筆錄置入碎
　　　紙機予以毀棄」之行為必有所認知，而就此部分與被告戊○○有犯意之聯絡，此外，又無其他積極證據證明被告乙○○與辛○○確有與被告戊○○共同毀棄筆錄之犯行，惟
      公訴人認此部分與前開被告乙○○及被告辛○○各自論罪
      科刑部分分別具有裁判上一罪關係，爰均不另為無罪之諭
      知，附此敘明。
五、適用之法律：
（一）依刑事訴訟法第二百九十九條第一項前段、第三百條。
（二）貪污治罪條例第二條前段、第三條、第四條第一項第二款
      、第十條第一項、第二項、第十七條。
（三）刑法第十一條前段、第二十八條、第一百三十四條、第三
      百四十六條第一項、第二項、第三百零四條第一項、第一
      百三十八條、第五十五條、第三十七條第二項。
（三）罰金罰鍰提高標準條例第一條前段，判決如主文。
本案經檢察官黃逸帆到庭執行職務。
中　　華　　民　　國　　94　　年　　12　　月　　9 　　日
                  刑事第三庭　　審判長法  官  汪銘欽
                                      法　官  黃美盈
                                      法　官  楊麗文
以上正本證明與原本無異。
如不服本判決，應於判決送達後十日內向本院提出上訴狀（應附
繕本），上訴於臺灣高等法院。
中　　華　　民　　國　　94　　年　　12　　月　　9 　　日
                                      書記官  賴寶合
附錄：本案論罪科刑法條全文
貪污治罪條例第4條第1項第2款
有下列行為之一者，處無期徒刑或 10 年以上有期徒刑，得併科
新台幣 1 億
元以下罰金：
二  藉勢或藉端勒索、勒徵、強占或強募財物者。
刑法第346條
意圖為自己或第三人不法之所有，以恐嚇使人將本人或第三人之
物交付者，處六月以
上五年以下有期徒刑，得併科一千元以下罰金。
以前項方法得財產上不法之利益，或使第三人得之者，亦同。
前二項之未遂犯罰之。
刑法第304條
以強暴、脅迫使人行無義務之事或妨害人行使權利者，處三年以
下有期徒刑、拘役或三百元以下罰金。
前項之未遂犯罰之。
刑法第138條
毀棄、損壞或隱匿公務員職務上掌管或委託第三人掌管之文書、
圖畫、物品，或致令不堪用者，處五年以下有期徒刑。
